臺灣士林地方法院刑事判決　　　　　　　100年度易字第105號
公　訴　人　臺灣士林地方法院檢察署檢察官
被　　　告　宋文華
上列被告因竊盜案件，經檢察官提起公訴（100 年度偵字第1077
號），本院判決如下：
    主  文
宋文華攜帶兇器毀壞安全設備竊盜未遂，累犯，處有期徒刑肆月
，如易科罰金，以新臺幣壹仟元折算壹日。油壓剪壹支沒收。
    事  實
一、宋文華有多次竊盜前科，其前曾於民國97年間，因竊盜案件
    ，經本院以97年度易字第331 號判決處有期徒刑7 月確定；
    復於98年間，因竊盜案件，經臺灣板橋地方法院以98年度易
    字第999 號判決處有期徒刑4 月確定。上開2 案件接續執行
    ，於99年4 月14日縮刑期滿執行完畢。詎其猶不知悛悔，竟
    意圖為自己不法所有，於99年11月12日凌晨3 時55分許起至
    4 時4 分許止，騎乘三輪車至方瑋晟所負責管理位於臺北市
    ○○區○○街46號之工地（下稱系爭工地）前，持客觀上足
    供為兇器使用之油壓剪1 支（未扣案），以油壓剪將系爭工
    地大門所附掛之鋼鎖剪斷之方式侵入系爭工地著手行竊，惟
    未竊得任何財物而未遂。
二、案經方偉晟訴由臺北市政府警察局大同分局報告臺灣士林地
    方法院檢察署檢察官偵查起訴。
    理  由
壹、證據能力部分：
    按被告以外之人於審判外之言詞或書面陳述，除法律有規定
    者外，不得作為證據。被告以外之人於審判外之陳述，雖不
    符刑事訴訟法第159 條之1 至第159 條之4 之規定，而經當
    事人於審判程序同意作為證據，法院審酌該言詞陳述或書面
    陳述作成時之情況，認為適當者，亦得為證據；當事人、代
    理人或辯護人於法院調查證據時，知有第159 條第1 項不得
    為證據之情形，而未於言詞辯論終結前聲明異議者，視為有
    前項之同意。刑事訴訟法第159 條第1 項、第159 條之5 分
    別定有明文。經查，本院以下所引用之證據，檢察官、被告
    於本院言詞辯論終結前，均未對於其證據能力聲明異議，而
    視為同意該等證據具有證據能力，本院審酌各該陳述作成時
    之情況，認亦無違法或不當之情事，是均具有證據能力
貳、實體部分：
一、訊據被告宋文華固不否認有於上開時間、持油壓剪進入系爭
    工地之事實，惟矢口否認有何加重竊盜之犯行，辯稱：伊並
    無持油壓剪破壞系爭工地大門附掛之鋼鎖，伊隨身攜帶油壓
    剪係為防身，而進入系爭工地係為避雨，不是為了行竊云云
    。經查：
    (一)上揭事實，業據證人即系爭工地之負責人方瑋晟於偵訊時
      結證稱：伊係臺北市○○區○○街46號工地之負責人，系
      爭工地有大門和小門，大門之門鎖為螺旋狀之鋼鎖，小門
      之門鎖僅為1 個鎖頭。於99年11月12日早上6 、7 點，伊
      至系爭工地，鄰居跟伊說早上5 時發現系爭工地大門螺旋
      狀鋼鎖被剪壞，大門被打開，伊便報案並調取監視錄影帶
      ，從監視錄影帶可發現被告係凌晨2 、3 時騎乘三輪車戴
      帽子，手上有戴白手套，在系爭工地附近來來回回，並翻
      過大門進入系爭工地，伊事後聽鄰居說有告訴警察工地很
      吵，好像有人在翻東西。被告約凌晨4 時從系爭工地大門
      走出，從監視錄影器帶以看出工地大門有些微開啟，應係
      被告以油壓剪將大門鋼鎖剪開。被告走出工地大門後，監
      視器畫面可以看出被告戴著白手套，拿著油壓剪，被告將
      白手套丟在路邊，後來又撿起來，隔一陣子，被告騎三輪
      車回到系爭工地，將大門打開，把三輪車倒退進入工地，
      接著被告將三輪車騎走，被告離開時，系爭工地大門為敞
      開的。伊無法確定12日系爭工地有無財物失竊等語（見10
      0 年度偵字第1077號卷第105 頁至第107 頁），其嗣於本
      院審理時結證稱：伊係臺北市○○區○○街46號工地之負
      責人，系爭工地有1 個大門，平常有鎖起來，出入要使用
      鑰匙，大門旁邊有個小門，大門及小門都有鎖。99年11月
      12日系爭工地有人進入，但清點後沒有東西失竊。99年11
      月11日被破壞大門的鎖有換掉，係使用鋼鎖將大門再鎖起
      來。案發12日早上伊到現場時看到工地大門被打開，因大
      門為對開式，依常理判斷如果門鎖沒有被破壞，門不可能
      被打開。伊有看過11月12日的監視錄影畫面，可以看到有
      人進去後出來，之後第2 次進去就把大門打開，將三輪車
      開進去，最後畫面就是看到三輪車離開。案發當天監視器
      看到竊嫌3 次，2 點多是竊嫌騎三輪車經過，第2 次是竊
      嫌爬大門進去，出來時，因為錄影帶角度，不能確認竊嫌
      出來時如何破壞門鎖，但竊嫌是開門出來，出來後，第3
      次竊嫌坐在三輪車上再進入工地內等語（見本院卷第65頁
      至第68頁），經核證人方偉晟係就案發當時親見之事實作
      證，其證詞內容詳確，並無明顯瑕疵，且其與被告素不相
      識，並無仇恨怨隙，衡情證人當無甘冒偽證重罪而設詞誣
      陷被告之必要，從而，證人之前揭證詞，應屬可信。此外
      ，並有99年11月12日3 時36分至4 時之系爭工地監視錄影
      器CH06翻拍相片14張、99年11月12日3 時52分至4 時6 分
      之系爭工地監視錄影器CH01翻拍相片28張等附卷可稽（見
      100 年度偵字第1077號卷第18頁至第24頁、第129 頁至第
      142 頁），復有案發時系爭工地之監視器錄影光碟2 片扣
      案可佐，堪信屬實。
    (二)被告雖以前詞置辯，惟查：
      1.被告雖辯稱進入系爭工地係為避雨云云，然依案發時監
        視器翻拍畫面顯示柏油路面乾燥，並無潮濕痕跡等情（
        見100 年度偵字第1077號卷第18頁至第24頁、第129 頁
        至第142 頁），則是否有被告辯稱案發時下雨之情事，
        已非無疑，況被告之意圖如僅為躲雨，於系爭工地附近
        騎樓處即可遮風擋雨，何需進入未完工且上鎖之系爭工
        地內，被告所辯顯與常情不符。又被告持油壓剪進入系
        爭工地，其雖辯稱係為防身及防止財物遭搶之用，然案
        發時接近凌晨4 時許，一般人仍在睡夢之中，且被告將
        三輪車置放於騎樓邊，卻持油壓剪獨自進入系爭工地內
        ，被告所為根本無法防止其所有之財物即三輪車遭人竊
        取或搶奪，再參以被告居無定所，暫居於臺北橋下橋墩
        旁，無業，以拾荒為生等情（見100 年度偵字第1077號
        卷第6 頁、第102 頁），顯見被告經濟狀況不佳，似無
        攜帶油壓剪防他人行搶財物之必要性，益證其辯解委不
        足取。
      2.被告曾於99年9 月23日凌晨4 時許進入系爭工地竊取白
        鐵製水管3 支，經本院以99年度審易字第2158號判處有
        期徒刑4 月等情，有該判決書、臺灣高等法院被告前案
        紀錄表各1 份附卷可稽（見本院卷第110 頁至第131 頁
        ），可徵被告係再度選取系爭工地為作案目標，竊取系
        爭工地內之財物之不法意圖甚明。
    (三)綜上所陳，被告所辯，不足採信。本案事證明確，被告犯
      行洵堪認定，應依法論科。
二、被告行為後，刑法第321 條第1 項業於100 年1 月26日修正
    公布，並自同年月28日生效，修正後之刑法第321 條第1 項
    ，除第1 款之構成要件有變更外，刑度亦增訂「得併科新臺
    幣十萬元以下罰金」，比較新舊法結果，新法對被告非較為
    有利，自應適用行為時即修正前刑法第321 條第1 項之規定
    ，合先敘明。按刑法第321 條第1 項第3 款之攜帶兇器竊盜
    罪，係以行為人攜帶兇器竊盜為其加重條件，此所謂兇器，
    其種類並無限制，凡客觀上足對人之生命、身體、安全構成
    威脅，具有危險性之兇器均屬之，且祇須行竊時攜帶此種具
    有危險性之兇器為已足，並不以攜帶之初有行兇之意圖為必
    要，最高法院79年臺上字第5253號判例參照。本件被告為竊
    盜犯行時所攜帶其所有之油壓剪1 支（見100 年度偵字第10
    77號卷第24頁），且該油壓剪於作案時能用以破壞附掛於系
    爭工地大門之鋼鎖，足見質量甚重，若持以行兇，依一般社
    會觀念，皆足以使人之身體、生命產生危險，揆諸前揭判例
    意旨，自堪認為兇器。復按門鎖為安全設備之一種，毀壞門
    鎖行竊，自應論以刑法第321 條第1 項第2 款之毀壞安全設
    備竊盜罪。惟此處所謂門鎖，係指附加於門上之鎖而言，至
    毀壞構成門之一部之鎖（如司畢靈鎖），則應認為毀壞門扇
    ，最高法院74年度臺上字第243 號判決參照，是核被告所為
    ，係犯修正前刑法第321 條第1 項第2 款、第3 款之加重竊
    盜罪嫌。被告已著手於竊盜犯行之實行而不遂，為未遂犯，
    依刑法第25條第2 項之規定，按既遂犯之刑度減輕其刑。又
    被告有事實欄所載之犯罪紀錄，有臺灣高等法院被告前案紀
    錄表在卷可稽，被告前受有期徒刑執行完畢後，於5 年以內
    故意再犯本件有期徒刑以上之罪，為累犯，應依刑法第47條
    第1 項規定，加重其刑。爰審酌被告素行非佳、犯罪之動機
    、目的、並未竊得財物，智識程度不高，犯罪後否認犯行之
    態度等一切情狀，認檢察官求處被告有期徒刑1 年，尚屬過
    高，爰量處如主文所示之刑，並諭知易科罰金之折算標準，
    以資警儆。至被告所有用以行竊之油壓剪1 支雖未扣案，但
    無從證明業已滅失，乃依刑法第38條第1 項第2 款、第3 項
    之規定宣告沒收，併此指明。
據上論斷，應依刑事訴訟法第299 條第1 項前段，修正前刑法第
321 條第2 項、第1 項第2 款、第3 款，刑法第2 條第1 項前段
、第25條第2 項、第47條第1 項、第41條第1 項前段、第38條第
1 項第2 款，判決如主文。
本案經檢察官顏珮珊到庭執行職務。
中    華    民    國   100    年    5     月    23    日
                  刑事第八庭法  官  高雅敏
以上正本證明與原本無異。
如不服本判決應於收受送達後10日內向本院提出上訴書狀，並應
敘述具體理由。其未敘述上訴理由者，應於上訴期間屆滿後20日
內向本院補提理由書( 均須按他造當事人之人數附繕本)「 切勿
逕送上級法院」。
                            書記官  陳映羽
中    華    民    國   100    年    5     月    23    日
附錄本案論罪科刑法條：
修正前刑法第321條
犯竊盜罪而有下列情形之一者，處6 月以上、5 年以下有期徒刑
：
一、於夜間侵入住宅或有人居住之建築物、船艦或隱匿其內而犯
    之者。
二、毀越門扇、牆垣或其他安全設備而犯之者。
三、攜帶兇器而犯之者。
四、結夥三人以上而犯之者。
五、乘火災、水災或其他災害之際而犯之者。
六、在車站、埠頭、航空站或其他供水、陸、空公眾運輸之舟、
    車、航空機內而犯之者。
前項之未遂犯罰之。